【裁判字號】    98,台上,5871
【裁判日期】    981008
【裁判案由】    殺人未遂等罪
【裁判全文】
最高法院刑事判決            九十八年度台上字第五八七一號
上  訴  人  甲○○
                    11號
選任辯護人  徐國楨律師
上列上訴人因殺人未遂等罪案件，不服台灣高等法院中華民國九
十六年五月一日第二審判決（九十五年度上訴字第四二六五號，
起訴案號：台灣新竹地方法院檢察署九十三年度偵字第六三五四
號），提起上訴，本院判決如下：
    主  文
上訴駁回。
    理  由
按刑事訴訟法第三百七十七條規定，上訴於第三審法院，非以判
決違背法令為理由，不得為之。是提起第三審上訴，應以原判決
違背法令為理由，係屬法定要件。如果上訴理由書狀並未依據卷
內訴訟資料，具體指摘原判決不適用何種法則或如何適用不當，
或所指摘原判決違法情事，顯與法律規定得為第三審上訴理由之
違法情形，不相適合時，均應認其上訴為違背法律上之程式，予
以駁回。本件原審經審理結果，認為上訴人甲○○有原判決事實
欄所載一行為同時非法寄藏具殺傷力之德國Ｈ＆Ｋ廠製制式衝鋒
槍、以色列ＩＭＩ廠製制式半自動手槍、克羅埃西亞製制式半自
動手槍各一支，及具殺傷力之子彈五十五顆；又基於殺人之概括
犯意，先與正犯乙○○（經原審判刑確定），共同持其寄藏之前
揭槍枝射擊新竹市○○路六號吳文乾住宅（屋內有吳文乾之妻黃
小英）及隔壁（即東進路二號）洪仁宗住宅（屋內有洪仁宗），
幸未擊中黃小英、洪仁宗等人而未遂。復與乙○○、綽號「阿敏
」年約二十餘歲之男子，共同持前揭槍枝射擊新竹市○○路九十
三號許添根住宅（屋內有許添根之祖母許曾德秀、其父許漢東、
母許戴純款、其妻林芳洳、其子許家睿及許家誠），幸未擊中許
添根之家人而未遂等犯行罪證均明確，因而撤銷第一審關於上訴
人部分之科刑判決，於為刑法新舊規定比較後，依想像競合犯、
修正前刑法連續犯等規定，改判從一重論上訴人以未經許可寄藏
衝鋒槍罪，處有期徒刑伍年陸月，併科罰金新台幣貳拾萬元，並
為相關從刑之宣告及諭知罰金如易服勞役之折算標準；又共同連
續殺人未遂罪，處有期徒刑伍年貳月，並為相關從刑之宣告；暨
就有期徒刑部分，定其應執行之刑為有期徒刑拾年陸月。已詳敘
調查、取捨證據之結果及憑以認定犯罪事實之心證理由。並就上
訴人否認犯行之供詞及其所辯各節認非可採，詳加論述指駁。上
訴意旨略稱：（一）上訴人於警詢時雖陳稱：綽號「燕子」之男
子謝仁炬（譯音，已死亡）於民國九十三年四月間提了一個黑色
手提袋，帶到新竹市○○路「凱悅中正」ＫＴＶ店交給伊，他說
先寄放在伊這裡，當伊聽到綽號「燕子」死亡之消息，才打開手
提袋發現這三把槍，子彈多少伊沒有去算云云。然該ＫＴＶ店位
處鬧區，作為交付槍、彈之地點，已有可疑。又寄託人未詳加告
知受寄人手提袋內係何物品，促其注意保管，亦不符常情。上訴
人於警詢及其後之陳述，應屬虛構，均非可採，原判決未察其自
白是否與事實相符，逕以其自白前後一致為由，遽論上訴人以寄
藏衝鋒槍罪刑，有適用法則不當之違法。（二）依證人即共同正
犯乙○○於原審證稱：「甲○○告訴我槍是作案前二、三天向『
燕子』拿的」等語，則取得槍枝之時間，應為九十三年十二月四
日或五日，上訴人於警詢陳稱：綽號「燕子」於九十三年七月份
死亡等詞，與乙○○所述，即有不符，上訴人之自白顯有瑕疵，
而無可採信，原判決採為論罪依據，自有違誤。又上訴人為槍擊
被害人住處，乃於作案前數天向友人取得槍枝，與常理相符。自
以乙○○前揭於原審之證詞，較為可信。原判決既不採該有利於
上訴人之證詞，又未說明不採之理由，所認定之事實，與乙○○
之前揭證詞亦不相符，併有判決不備理由及理由矛盾之違法。（
三）上訴人對房屋開槍僅係出於恐嚇意圖，就可能誤擊他人無預
見之可能，並無殺人之犯意。所涉犯者應係恐嚇危害安全、持有
槍、彈等罪名，原判決依殺人未遂、寄藏槍、彈之罪名論處，實
有違誤等語。惟按：（一）採證認事、取捨證據及證據證明力之
判斷，乃事實審法院之職權，苟其採證認事之論斷無違證據法則
，即不容任意指為違法。經查：(1)原判決認定上訴人有本件非法
寄藏槍、彈之犯行，係依憑上訴人於警詢、偵訊及第一審之自白
（坦承：槍、彈係綽號「燕子」之謝仁炬所寄放等情不諱），證
人乙○○（證述：上訴人告訴伊槍、彈係綽號「燕子」寄放等語
）之證言，及扣案制式衝鋒槍一支、制式半自動手槍二支、彈殼
五十五顆，經送內政部警政署刑事警察局鑑定結果，槍枝三支認
均具有殺傷力；彈殼五十五顆，其中三十四顆係制式衝鋒槍所擊
發，其餘則係制式半自動手槍二支所擊發，亦有該局九十四年一
月二十七日刑鑑字第０九四００００一九四號槍彈鑑定書及同年
九月十六日刑鑑字第０九四００六０五四一號函在卷可稽等證據
資料以為論斷，而以上訴人於原審改稱：伊持有之槍、彈係王德
山（已死亡）的云云，尚無所據，不足採信。(2)原判決綜核證人
吳文乾（於偵查、第一審證述：伊住處遭人槍擊之情形）、洪仁
宗（於第一審指證：伊住處一樓遭人槍擊之事實）、許添根（於
偵訊、第一審證稱：伊住處、車輛遭人槍擊等情）、黃小英（於
第一審證陳：伊住處遭人槍擊之事實）等人之證言，並參酌卷附
照片所示厚重鐵門被射穿以及玻璃破損情形，上訴人、乙○○及
綽號「阿敏」均為有常識之成年人，其等應知所持槍、彈之威力
，且於實際使用之際亦應知持該等槍、彈朝有人在內之車輛或建
物射擊時，該等槍、彈會貫穿車體或建物之鐵捲門、鋁門窗，擊
中屋內之人或在屋外之人，造成死亡之結果，而於開槍之際，該
三處住宅屋內均有人，是其等分別持威力強大之制式衝鋒槍、手
槍對該住宅直接射擊，明知極具殺傷力及強大穿透力之制式衝鋒
槍及手槍朝民宅直接射擊，而非以對空鳴槍之方式警告，且射擊
範圍復涵蓋一至三樓、四樓等一般人休憩、起居之樓層，且射擊
之子彈顆數少者九顆，多者甚至高達四十餘顆，其等在主觀上對
於開槍射擊出之子彈會穿透上開住宅之門、窗而擊中屋內居住之
人或在屋外之人全部或一部分人之身體，並可能因擊中人體之致
命部位而發生死亡之結果，皆有所認識及預見，因認上訴人有殺
人之犯意甚明。而以上訴人辯解：伊無殺人犯意云云，顯屬避重
就輕之詞，不足採信等情。俱依卷內資料審認、論駁綦詳。其推
理論斷衡諸經驗及論理等證據法則皆無違背，亦無上訴意旨所指
適用法則不當之違法情形，就此指摘，自非上訴第三審之合法理
由。（二）證人以聞自被告本人在審判外之陳述作為內容，到庭
而為轉述，係傳聞供述。其轉述之內容如屬於被告否認犯罪所為
有利之辯解者，概與被告本人所持之辯解或說詞無異，尚難認該
證人所轉述之內容即為對被告有利之別一證據。原判決業已說明
上訴人於警詢、偵訊、第一審均供稱：槍、彈係綽號「燕子」之
謝仁炬寄放的；乙○○於原審亦陳稱：伊聽上訴人說槍、彈係綽
號「燕子」寄放的各等語，自以上訴人前後所述一致之供詞為可
採，其於原審改稱：槍、彈係是王德山的云云，尚無所據，自無
可信等由甚明（見原判決第七頁，理由一）。原判決既採用上訴
人於警詢所述：伊於九十三年四月間，在新竹市○○路「凱悅中
正」ＫＴＶ店，受綽號「燕子」之謝仁炬之託代為保管前揭槍、
彈等語之供詞，此與其於警詢另陳稱：綽號「燕子」於九十三年
七月份死亡等詞，二者並無牴觸之處。至乙○○於原審雖證稱：
「甲○○告訴我槍是作案前二、三天向『燕子』拿的」云云，然
既係聞自上訴人在審判外之陳述而為轉述，就何時受託寄藏槍枝
，其轉述縱與上訴人所述不同，亦難執為有利於上訴人之論據。
核無上訴意旨所指判決不備理由及理由矛盾等違法情形，執此指
摘，要非上訴第三審之適法理由。（三）槍砲彈藥刀械管制條例
第七條第四項、第十二條第四項係將持有與寄藏為分別之處罰規
定，則單純之持有，固不包括寄藏，但寄藏之受人委託代為保管
，其保管之本身所為之持有，既係寄藏之當然結果，法律上自宜
僅就寄藏行為為包括之評價，不應另就持有予以論罪。本件依原
判決認定上訴人係受綽號「燕子」之託代為保管槍、彈而持有之
事實，論其以寄藏槍、彈罪名，於法並無不合。上訴意旨徒憑己
見主張應係成立持有槍、彈罪名云云，仍非第三審上訴之適法理
由。（四）其餘上訴意旨，經核係置原判決所為明白論斷於不顧
，專憑己意再事爭辯，或任意指摘原判決違法，或係全憑己意，
就受託寄藏槍、彈之經過，為單純之事實上爭執，難認已符合首
揭法定之第三審上訴要件。其上訴違背法律上之程式，應予駁回
。
據上論結，應依刑事訴訟法第三百九十五條前段，判決如主文。
中    華    民    國  九十八  年    十    月    八    日
                      最高法院刑事第九庭
                          審判長法官  邵  燕  玲
                                法官  李  伯  道
                                法官  孫  增  同
                                法官  李  英  勇
                                法官  吳      燦
      本件正本證明與原本無異
                                      書  記  官
中    華    民    國  九十八  年    十    月   十三   日
                                                      K


司法院資訊處製作；財團法人民間司法改革基金會備份。
